臺灣高等法院高雄分院刑事判決　　　　 94年度上訴字第719號
　　上　訴　人
　　即　被　告　丙○○
　　選任辯護人　劉新安　律師
上列上訴人因違反毒品危害防制條例案件，不服臺灣屏東地方法
院93年度訴字第813 號中華民國94年4 月29日第一審判決（起訴
案號：臺灣屏東地方法院檢察署93年度毒偵字第114 號、93年度
偵緝字第26號），提起上訴，本院判決如下：
    主  文
上訴駁回。
    事  實
一、丙○○曾因販賣毒品案件，經本院判處有期徒刑8 年確定（
    此部分現在執行中，不構成累犯），明知海洛因業經政府公
    告為毒品危害防制條例第2 條第2 項第1 款所列之第一級毒
    品，不得非法持有、販賣，竟仍意圖營利，基於販賣第一級
    毒品海洛因之概括犯意，以其所有0000000000號之行動電話
    作為聯絡工具，於民國91年間，在屏東市「富門」飯店前大
    武路與武威街口，以每次新台幣（下同）1,500 元至2,000
    元不等之代價，連續20次販賣重量不詳之第一級毒品海洛因
    予甲○○既遂。嗣於92年1 月9 日15時5 分許，警方在屏東
    縣萬丹鄉○村村○○○○○路347 巷88號甲○○之住處，查
    獲其施用毒品（觀察、勒戒後無繼續施用傾向，業經臺灣屏
    東地方法院檢察署檢察官為不起訴處分），由甲○○供出其
    毒品係向丙○○購得，於92年1 月9 日13時30分配合警方，
    佯以電話聯絡丙○○購買第一級毒品海洛因，嗣為警於同日
    15 時5分許，在屏東市○○街與武威街口查獲丙○○，而未
    完成交易，並自丙○○身上扣得附表一所示之物（丙○○因
    本件販賣毒品案件，以李錦銀名義冒名應訊，所涉偽造文書
    犯行部分業經原審法院判處有期徒刑6 月確定）。另於93年
    1 月7 日23時40分許，警方持搜索票至屏東市○○○路○ 段
    57 巷18 號之2 羅雲山住處搜索（羅雲山涉施用毒品案件，
    業經原審法院於以93年度訴字第861 號判決），丙○○同在
    現場經警查獲，並由警方自上開住處扣得附表二所示之物。
二、案經屏東縣警察局屏東分局移送臺灣屏東地方法院檢察署檢
    察官偵查起訴。
    理  由
壹、程序方面：
一、警方於92年1 月9 日以「釣魚」方式取得之證據資料，是否
    具有證據能力：
    按刑事偵查技術上所謂之「釣魚」，係指對於原已犯罪或具
    有犯罪故意之人，以設計引誘之方式，使其暴露犯罪事證而
    加以逮捕或偵查而言，此項誘捕行為，若係由司法警察（官
    ）發動，因係司法警察（官）職務上之偵查行為，並無故入
    人罪之教唆犯意，更不具使人發生犯罪決意之行為，此與被
    誘人原不具犯罪之故意，純因司法警察（官）之設計陷阱而
    萌生犯罪之故意，進而實施犯罪行為，此時司法警察（官）
    之目的僅在求辦案之績效，手段難謂正當，且已逾越偵查犯
    罪之必要程度，顯然違反憲法對於基本人權之保障之陷害教
    唆迥然不同，於此，以「釣魚」方式取得之證據資料，若不
    違背正當法定程序，且於公共利益之維護有其必要性者，法
    律不予禁止，原則上應認為有證據能力。本件被告於92年1
    月9 日15時5 分被誘捕之前，已販賣海洛因予甲○○20次（
    詳如後述），被誘捕當日，甲○○配合警方，以電話聯絡被
    告要約購買海洛因，被告予以承諾，然於未完成交易即被查
    獲而未遂，綜合卷內證據資料，被告自始即有販賣毒品之故
    意，警方並無教唆入罪之情形，因此所取得之證據資料，既
    未違背正當法定程序，自有證據能力。
二、按被告以外之人（包括證人、鑑定人、告訴人、被害人及共
    同被告等）於檢察事務官、司法警察官或司法警察調查中所
    為之陳述，與審判中不符時，其先前之陳述具有較可信之特
    別情況，且為證明犯罪事實存否所必要者，得為證據，刑事
    訴訟法第159 條之2 定有明文。所謂「前後陳述不符」之要
    件，應就前後階段之陳述進行整體判斷，以決定其間是否具
    有實質性差異，惟無須針對全部陳述作比較，陳述之一部分
    有不符，亦屬之。而所謂「較可信之特別情況」之情形，亦
    應就前後陳述時之各種外部情況進行比較，以資決定何者外
    部情況具有可信性。若陳述係在特別可信之情況下所為，則
    虛偽陳述之危險性即不高，雖係審判外陳述，或未經被告反
    對詰問，仍得承認其有證據能力。本件證人甲○○於警詢中
    證稱：我所注射之海洛因是向1 名綽號「董娘」之婦人購得
    ，以1 千或2 千不等1 小包，都以0000000000號行動電話聯
    絡，帶同警方現場查獲之「董娘」就是我向她買海洛因之人
    ；自91年11月份開始向她購買，平均約2 天1 次，我都先以
    0000000000電話聯絡，稱跟上次一樣後，即開車到該地點等
    ，約10分鐘，她就騎機車到我車旁，我將2 千元交給她，她
    就會交付我1 小包；因警方持搜索票查獲我在吸毒，我亦有
    心要戒掉，故提供上源，並打0000000000電話，佯稱要購買
    「跟上次一樣」，並帶同警方至屏東市○○○○○街口等，
    約10分鐘，李錦銀（冒名，事後查出真實姓名為丙○○）騎
    機車來，經我當場指證，隨即遭警方查獲等語（見警(一)卷第
    6 頁、第7 頁），惟其於原審法院審理時結證稱：我有吸食
    毒品，毒品是向朋友撥的，該朋友是叫「柏仔」的男子，撥
    就是借來用的，也是有向「柏仔」買過，除了「柏仔」沒有
    向別人買過，「柏仔」是我們那邊的流氓，所以以前不敢供
    出他，才說向被告買的，因警察查獲我時，丙○○就說我，
    我才說她等語（見原審卷第65頁至第72頁），其於警詢中及
    法院審理時之供述已有前後陳述不符之情形，本院審酌證人
    甲○○剛被查獲時，外力干擾之影響較少，且較少考量利害
    得失，參以記憶較清楚，揆諸上開說明，其於警詢中所為之
    陳述，客觀上應具有較可信之特別情況，且亦為證明犯罪事
    實存否所必要，依上揭規定，其於警詢中之證言自有證據能
    力。
三、至甲○○於原審時曾結證稱：「在警訊時因為警察刑求，所
    以才說是向被告買的。」（見原審卷第67頁至第68頁、第71
    頁），然亦結證稱；檢察官沒有刑求我，在檢察官訊問之3
    次均無刑求，均出於自由意思陳述等語（見原審卷第70頁）
    ，而證人甲○○於警訊時及偵查中所述大致相同，於偵查中
    檢察官既未對之刑求，為何仍陳稱所吸食之海洛因係向被告
    丙○○所購買，且證人即製作甲○○警訊筆錄之警員乙○○
    於本院94年7 月6 日審理時亦結證否認有對甲○○刑求等語
    （見本院卷第56頁），參以甲○○於偵查中未曾有被警員刑
    求之抗辯，可見甲○○於原審時所為被警刑求之抗辯，無非
    係事後迴護被告之詞，不足採信，其於警訊時之筆錄依前所
    述，仍有證據能力。
貳、實體方面：
一、訊據上訴人即被告丙○○矢口否認有何販賣毒品犯行，辯稱
    ：附表一扣到的毒品係甲○○所寄放，當天甲○○打電話過
    來並沒有說要買，僅稱把兩項帶出來而已，而附表二所示之
    的毒品是在羅雲山住處查獲的，不是我所有等語。
二、經查：
（一）甲○○於92年1 月9 日為警查獲施用毒品後，即向警方供
      出毒品係向被告購買，並配合警方偵查行動，撥打被告所
      有之0000000000號之行動電話與其聯絡，並向其稱要購買
      毒品，雙方約定在屏東市○○路、武威街口交貨，被告騎
      乘機車到該處後，隨即在被告身上及機車坐墊下查獲附表
      一所示之毒品及物品一節，業經查獲警員盧振約、洪振茂
      於偵查中證述明確（見92年度偵字第1159號卷第81頁至第
      82頁），復有附表一之物扣案可資佐證，而附表一編號一
      所示之物，經送檢驗結果均為海洛因，有法務部調查局鑑
      定通知書1 紙在卷可稽（92年度偵字第1159號卷第69頁）
      。又甲○○於警詢時陳稱：我所注射之海洛因是向1 名綽
      號「董娘」之婦人購得，以1 千或2 千不等1 小包，都以
      0000000000號行動電話聯絡，帶同警方現場查獲之「董娘
      」就是我向她買海洛因之人；自91年11月份開始向她購買
      ，平均約2 天1 次，我都先以0000000000電話聯絡，稱跟
      上次一樣後，即開車到該地點等，約10分鐘，她就騎機車
      到我車旁，我將2 千元交給她，她就會交付我1 小包；因
      警方持搜索票查獲我在吸毒，我亦有心要戒掉，故提供上
      源，並打0000000000電話，佯稱要購買「跟上次一樣」，
      並帶同警方至屏東市○○○○○街口等，約10分鐘，李錦
      銀（冒名，事後查出真實姓名為丙○○）騎機車來，經我
      當場指證，隨即遭警方查獲等語（見警(一)卷第6 頁、第7
      頁），雖證人甲○○嗣後於原審翻異前詞，結證稱：我所
      施用之毒品係向綽號「柏仔」購買的，因「柏仔」是該地
      的流氓，所以我不敢供出他來，才說是向被告購買的等語
      （見原審卷第67頁、第68頁），但證人甲○○於原審審理
      時亦結證稱：警察在丙○○身上查獲之海洛因、安非他命
      、手機、現金等物都是丙○○的等語（見原審卷第73頁）
      ，可見證人甲○○自警訊時起至原審審理為止，仍否認有
      寄放扣案之海洛因、安非他命在被告丙○○處甚明，益徵
      在被告丙○○身上或機車上查獲之附表一所示之物品均與
      甲○○無關，應可認定。
（二）證人甲○○於本院94年7 月6 日審理時結證稱：「92年1
      月9 日13時30分我被警察查到之前，最後1 次買海洛因，
      是在何時，我忘記了，但距離被查獲之前沒幾天。我與被
      告一起去向1 個綽號叫『柏仔』買的。」、「我買海洛因
      及安非他命兩種，買回來我們約在和生市場分的，我拿了
      1 包回去吸用，剩餘的寄放在被告那裡，因怕家人知道。
      我如果想吸，我打電話叫被告拿出來。」、「92年1 月9
      日警察查獲我之後，我打了2 通電話給被告，我叫被告將
      東西拿出來分一分。第一通電話是在萬丹往屏東的路上公
      館附近打的，第二通是到了我們約定的地點以後，我看被
      告還沒有到的時候打的，應該是在屏東市○○街與大武街
      口打的，我打這兩通電話的時候，警員都在我身邊，都在
      車上。」、「我只知道他綽號叫『柏仔』，姓名、住址都
      不知道。我被警查獲時，當場告訴警方說毒品是向丙○○
      買的，在警訊筆錄及偵查筆錄中，我都說毒品是向被告買
      的，我在警訊、偵查中，沒有對警員、檢察官說毒品是與
      被告一起向綽號『柏仔』買的。」、「（為什麼你在地院
      審理中說，毒品是向綽號『柏仔』買的？）因為被告都說
      這些東西是我的，所以我才會說這些東西是向被告買的。
      事實上是我們一起向綽號『柏仔』買的。我後來覺得良心
      不安，所以才在地院的時候說出實情。」、「（你被警察
      查獲之後，有無先製作筆錄？）沒有。我供出丙○○之後
      ，我們就去逮捕被告，在警察局的時候，我與被告是一起
      作筆錄的，她就在我的旁邊。」、「（既然當時被告還未
      供出毒品是你的，為何你會為了被告供出毒品是你的，你
      反而咬她是販賣毒品之人？）因為她在製作警訊筆錄時，
      我就在旁邊。我們彼此講話都聽得到。」、「（你被警察
      查獲的時候，警員問你毒品來源，你就供出是向被告買的
      ？）是的，我會害怕，所以我才供出是向被告買的。」等
      語（見本院卷第57頁至第62頁），倘若證人甲○○所施用
      之毒品係向綽號「柏仔」之人所購買，為何於檢察官偵訊
      時不為如此陳述？再者，證人甲○○配合警方偵查，於92
      年1 月9 日以「釣魚」方式查獲被告，並扣得附表一所示
      之物，該物均為被告所有，亦為其證述明確（見原審卷第
      71頁、第73頁），足證甲○○事後於原審及本院審理時所
      稱其毒品係向「柏仔」購買等詞，顯係事後故為迴護被告
      之詞，不足採信。況且警方係根據其之供述始循線查獲被
      告，在被告未被查獲前，證人甲○○已向警方供出其施用
      毒品之來源，益見其於本院所證，因被告供述毒品為其所
      有，其憤而向警方供稱其係向被告購買毒品等語，實有倒
      果為因之嫌，不足為採。
（三）被告於警詢、偵查時供稱：附表一編號一、二之毒品為甲
      ○○所有，因怕老婆知情，所以把毒品寄放在我處，92年
      1 月9 日被警方查獲當日，係要把毒品交還給甲○○等語
      （見屏東縣警察局屏東分局屏警分刑字第00920002754 號
      卷第2 頁正、反面、92年度偵字第1159號卷第4 頁背面、
      93年度偵緝字第19頁背面至第20頁、第37頁、第120 頁）
      ，被告於原審審理中則改稱：上開毒品是我與甲○○共同
      購買來施用等語（見原審卷第73頁、第125 頁），就附表
      一編號一、二之毒品來源，先稱係甲○○所寄放，後又稱
      係與甲○○所合買等語，前後供述不一。且被告果真與證
      人甲○○共同出資合買扣案之附表一所示之海洛因15包及
      安非他命5 包，每包海洛因、安非他命之重量均不相同，
      究竟何者歸被告所有？何者歸甲○○所有？亦不清楚，何
      況被告既然已與甲○○合買毒品，為何於警詢時又供稱：
      （你知道是毒品為何要給甲○○寄放？）我因想可以施用
      一些毒品所以才讓甲○○寄放等語（見警詢(一)卷第2 頁）
      ，被告既然自行買了大量之海洛因及安非他命，怎可能貪
      此小利甘冒觸法之危險而受託寄藏毒品？
（四）扣案如附表一編號一所示之海洛因15包，送法務部調查局
      檢驗結果，為第一級毒品海洛因成分，合計淨重22.88 公
      克（包裝重3.27公克），純度38% ，純質淨重8.69公克，
      有法務部調查局93年11月16日調科壹字第09362396550 號
      函1 份附於92年度偵字第1159號卷第69頁可憑，可見被告
      販賣給甲○○之毒品為第一級毒品海洛因無誤。
（五）綜上所述，足見被告上開所辯，顯係畏罪卸責之詞，不足
      採信。本件事證明確，被告連續販賣第一級毒品海洛因犯
      行，堪以認定。
三、按海洛因係毒品危害防制條例第2 條第2 項第1 款所定之第
    一級毒品，被告販賣第一級毒品海洛因給甲○○施用，核被
    告所為，係犯毒品危害防制條例第4 條第1 項之販賣第一級
    毒品海洛因既遂罪。被告因販賣第一級毒品海洛因而持有第
    一級毒品海洛因之低度行為，為其後販賣第一級毒品之高度
    行為所吸收，不另論罪。被告先後20次販賣第一級毒品既遂
    行為、1 次販賣第一級毒品未遂行為（最後1 次經警方以「
    釣魚」方式所查獲之販賣行為，因未完成毒品交付，應屬未
    遂行為），時間緊接，所犯構成要件相同之罪，顯係基於概
    括之犯意反覆為之，為連續犯，應依刑法第56條之規定，論
    以一販賣第一級毒品既遂罪。又被告雖曾因賭博案件，經法
    院判處有期徒刑4 月確定，於86年2 月27日執行完畢，有臺
    灣高等法院被告全國前案紀錄表在卷可參，本件販賣一級毒
    品予甲○○之時間為91年間，惟並無證據證明其上開犯行係
    在91年2 月27日之前，尚難認其係累犯，附此敘明。
四、公訴意旨另以：被告丙○○明知海洛因業經政府公告為毒品
    危害防制條例第2 條第2 項第1 款之第一級毒品，不得非法
    持有、販賣，竟仍意圖營利，基於販賣第一級毒品海洛因之
    概括犯意，以0000000000號之行動電話為聯絡工具，於91年
    間，以每小包1,500 元至2,000 元不等之代價，販賣第一級
    毒品海洛因予吳保樹及其他不特定之人，因認被告丙○○此
    部分亦涉有毒品危害防制條例第4 條第1 項之販賣第一級毒
    品罪嫌云云。
(一)、公訴人認被告丙○○涉犯此部分販賣第一級毒品罪嫌，係以
    通信監察紀錄為唯一論據。
(二)、按犯罪事實應依證據認定之，無證據不得認定犯罪事實，刑
    事訴訟法第154 條第2 項定有明文；又認定不利於被告之事
    實，須依積極證據，茍積極證據不足為被告不利事實之認定
    時，即應為有利於被告之認定，更不必有何有利之證據，最
    高法院30年上字第816 號著有判例。
(三)、訊據被告丙○○矢口否認有此部分犯行，辯稱：我並無販賣
    毒品予吳保樹等語。
(四)、被告並未販賣第一級毒品海洛因予吳保樹一情，業經證人吳
    保樹於原審審理中結證稱：我並無向被告購買過海洛因等語
    明確（見原審卷第77頁），且參酌卷附被告與吳保樹通訊監
    察紀錄內容觀之，雙方對話內容，亦無提及關於海洛因毒品
    情形（93年度偵緝字第26號卷第64頁、第78頁、第79頁），
    被告此部分被訴犯罪，尚屬不能證明。
(五)、綜上所述，本院查無確切之積極證據足資證明被告有此部分
    販賣第一級毒品海洛因予證人吳保樹或其他不特定人之犯行
    ，此部分被告犯罪尚屬不能證明，揆之上開法條規定及判例
    意旨，本應為被告無罪之諭知，惟因公訴意旨認被告此部分
    之犯行，與前開論罪科刑部分有連續犯之裁判上一罪關係，
    爰不另為無罪之諭知。
五、原判決就被告丙○○販賣第一級毒品給甲○○部分，以被告
    罪證明確，因予適用毒品危害防制條例第4 條第1 項、第18
    條第1 項前段、第19條第1 項，刑法第11條、第56條、第37
    條第1 項之規定，並審酌被告前已因販賣毒品案件，經法院
    判處有期徒刑8 年確定，不思悔改，僅為圖一己私利，仍再
    為本件販賣毒品犯行，無視於毒品戕害人體健康之鉅，所造
    成之社會問題，本次販賣毒品之時間、次數及犯後態度等一
    切情狀，量處無期徒刑，並依法宣告褫奪公權終身；另：(1)
    扣案如附表一編號一所示之海洛因15包，為第一級毒品，其
    上之包裝袋，因與毒品無法析離，參酌法務部調查局93年11
    月16日調科壹字第0936 2396550號函，應整體視為毒品，應
    依毒品危害防制條例第18條第1 項前段之規定，不問屬於犯
    人與否，均諭知沒收銷燬之；而送驗時所耗損之毒品既已滅
    失，爰不另為沒收銷燬之諭知，附此敘明。(2)次按犯第4 條
    之罪者，因犯罪所得之財物，沒收之，如全部或一部不能沒
    收時，追徵其價額或以其財產抵償之，毒品危害防制條例第
    19條第1 項定有明文。被告販賣毒品20次予甲○○，每次所
    得為1,500 元至2,000 元，販毒所得應以有利於被告之次數
    20次，其中至少1 次為2,000 元，其他19次以1,500 元計算
    ，共計30,500元（2,000+1,500 元×19＝30,500元），依上
    開法條規定應就上開金額予以宣告沒收，如全部或一部分不
    能沒收時，以其財產抵償之。(3)另附表一編號三所示之物，
    為被告所有，供販賣毒品所用之物，應依同條例第19條第1
    項前段規定，宣告沒收。至：(1)附表一編號二之第二級毒品
    ，雖為違禁物，惟與本案並無犯罪關連，不予宣告沒收（最
    高法院92年度台上字5391號判決意旨參照），且被告此部分
    是否另涉犯持有第二級毒品罪嫌，應由檢察官另行偵查；(2)
    附表一編號四所示之物，與甲○○所稱被告販毒時所使用
    0000000000號行動電話不符合，亦難認係被告供販毒所使用
    ；(3)附表一編號五之現金，為警方於92年1 月9 日查獲之現
    金，亦乏證據證明係販賣毒品所得；(4)附表二編號一至二所
    示之毒品，雖為違禁物，惟與本案並無犯罪關聯，且上開毒
    品，為羅雲山所有，業經原審法院於93年度訴字第861 號羅
    雲山被訴違反毒品危害防制條例案件中，予以宣告沒收（見
    原審卷第144 頁至第153 頁），不再予以宣告沒收；(5)附表
    二編號三至六之物，因與本案無犯罪關連，均不予宣告沒收
    。就被告被訴販賣第一級毒品給吳保樹及其他不特定人部分
    ，則以不能證明被告有該部分犯行，且公訴人認被告此部分
    之犯行，與前開論罪科刑部分有連續犯之裁判上一罪關係，
    故不另為無罪之諭知，其認事用法核為違誤，所處之刑亦屬
    適當。被告上訴意旨，仍執前詞，否認犯罪，指摘原判決不
    當，為無理由，應予駁回。
據上論斷，應依刑事訴訟法第368 條，判決如主文。
本案經檢察官林應華到庭執行職務。
中　　華　　民　　國　　94　　年　　7 　　月　　20　　日
                  刑事第二庭    審判長法  官  林正雄
                                      法  官  陳啟造
                                      法  官  黃壽燕
以上正本證明與原本無異。
如不服本判決應於收受本判決後10日內向本院提出上訴書狀，其
未敘述上訴理由者，並得於提起上訴後10日內向本院補提理由書
狀（均須按他造當事人之人數附繕本）「切勿逕送上級法院」。
中　　華　　民　　國　　94　　年　　7 　　月　　20　　日
　　　　　　　　　　　　　　　　　　　書記官  黃一秋
附錄本判決論罪科刑法條
毒品危害防制條例第4條第1項：
  製造、運輸、販賣第一級毒品者，處死刑或無期徒刑；處無期徒刑者，得
  併科新臺幣 1 千萬元以下罰金。
附表一：
  ┌──┬─────────┬────────────────────┐
  │編號│物              品│備                                    註│
  ├──┼─────────┼────────────────────┤
  │１  │海洛因15包        │淨重22.88 公克，包裝重3.27公克。        │
  ├──┼─────────┼────────────────────┤
  │２  │甲基安非他命5 包  │驗前毛重15.1公克，驗後毛重15公克。      │
  ├──┼─────────┼────────────────────┤
  │３  │NOKIA8250 行動電話│（門號為0000000000）                    │
  │    │1 支              │                                        │
  ├──┼─────────┼────────────────────┤
  │４  │三星牌孔雀機      │（門號為0000000000）                    │
  │    │行動電話1 支      │與本案無關聯                            │
  ├──┼─────────┼────────────────────┤
  │５  │新台幣240,000元   │與本案無關聯                            │
  └──┴─────────┴────────────────────┘
附表二：
  ┌──┬─────────┬────────────────────┐
  │編號│物              品│備                                    註│
  ├──┼─────────┼────────────────────┤
  │１  │海洛因18包        │淨重14.96 公克，包裝重8.21公克。        │
  ├──┼─────────┼────────────────────┤
  │２  │甲基安非他命5 包  │驗前毛重141.5 公克，驗後毛重141.4 公克。│
  ├──┼─────────┼────────────────────┤
  │３  │新台幣157,600元   │與本案無關聯                            │
  ├──┼─────────┼────────────────────┤
  │４  │許維佩郵政存簿    │與本案無關聯                            │
  ├──┼─────────┼────────────────────┤
  │５  │行動電話3 支      │與本案無關聯                            │
  ├──┼─────────┼────────────────────┤
  │６  │SIM 卡3 張        │與本案無關聯                            │
  └──┴─────────┴────────────────────┘
